【裁判字號】    90,訴,787
【裁判日期】    900605
【裁判案由】    強盜
【裁判全文】
臺灣板橋地方法院刑事判決                            九十年度訴字第七八七號
    公  訴  人  臺灣板橋地方法院檢察署檢察官
    被      告  丁○○
    指定辯護人  甲○
右列被告因強盜案件，經檢察官提起公訴（九十年度偵字第六八五六號），甲○判決
如左：
    主  文
丁○○於夜間侵入住宅竊盜，累犯，處有期徒刑壹年。
    事  實
一、丁○○曾犯有多次竊盜案件，其所犯最近一次竊盜案件，於八十七年五月十八日
    經甲○判處有期徒刑一年四月確定，於八十八年八月十九日縮短刑期在監執行完
    畢，詎不知悔改，仍意圖為自己不法之所有，於九十年四月三日晚上七時四十分
    許之夜間，侵入乙○○位於臺北縣鶯歌鎮○○街十二號之住處，徒手竊取乙○○
    家中所有其內置放有現金新臺幣（下同）三千五百元（起訴書誤載為四千四百元
    ）之鐵櫃一只，得手後，正欲打開鐵櫃取出現金之際，為乙○○發現並大聲喝止
    ，丁○○見狀隨即將鐵櫃攜出屋外，並打開櫃門取走現金逃逸，乙○○隨後追趕
    ，其家人並報警處理，適鄰人丙○○聽聞有人呼叫，立即與乙○○共同追捕丁○○至臺北縣鶯歌鎮○○街十巷七號前，丁○○旋為據報趕至之員警查獲，且於其
    身著長褲之後口袋內扣得行竊所得之現金三千五百元（已發還被害人）及其本人
    所有之六百元，而循線偵悉上情。
二、案經臺北縣警察局三峽分局報請臺灣板橋地方法院檢察署檢察官偵查起訴。
    理  由
一、右揭竊盜之事實，業據被告丁○○迭於警訊及偵審中均供承不諱，核與被害人乙○○於警訊及偵審中指訴之情節相符，並經證人即共同追捕被告之鄰人丙○○於
    警訊及甲○調查中證述上情明確，而被告行竊所得之現金，亦已發還被害人，復
    有照片二幀、臺北縣警察局三峽分局贓物認領保管單一件附於偵查卷可稽。至公
    訴人認被告所竊得之現金數額為四千四百元，固非無據，自被告身上扣得之全數
    現款四千一百元，並已於九十年四月三日二十時三十分由臺北縣警察局三峽分局
    鶯歌分駐所發還予被害人乙○○，此有上述偵查卷附之臺北縣警察局三峽分局贓
    物認領保管單一件在卷可按，然查，被告於警訊時即陳稱：「我身上自己有新台
    幣六百元整，其他均偷拿的」等語（見偵查卷第五頁），而被害人乙○○於警訊
    時則稱：「錢櫃內的金錢詳細數目我不清楚，應有幾千元左右，我清點錢櫃還剩
    多少錢時，發現只剩六枚五十元的硬幣，紙鈔已全數不見，只知警方在丁○○身
    上搜出四千一百元」等語（見偵查卷第八頁），足見被害人並不知曉失竊之款項
    正確數目為何，已難僅因伊將全數現金領回，即認被告所竊取之現金為四千一百
    元。則參以被告於警訊及偵審中對於其所犯本件竊盜之犯行自始均未否認，衡情
    其亦無就數額非多、與其竊盜犯行成立與否無涉之款項，再予爭執之理，況公訴
    人認被告所竊得之現金為四千四百元，此與被告經警查獲時自其身上所扣得之款
    項四千一百元，互核亦不相符，益徵被告所述其僅竊取三千五百元等語，堪以採
    信，應認被告實際所竊取之數額為三千五百元無訛。從而，本件事證明確，被告
    之犯行洵堪認定，應依法論科。
二、被告意圖為自己不法之所有，於夜間侵入住宅竊取他人動產之行為，核係犯刑法
    第三百二十一條第一項第一款之加重竊盜罪論處。公訴意旨認被告於竊得上開贓
    物後，有為防護贓物、脫免逮捕而當場與追趕在後之被害人乙○○及證人丙○○
    發生扭打之行為，所為係犯刑法第三百三十條第一項加重強盜罪嫌，固非無據，
    惟查，被告於警訊及偵審時一再辯稱其未有因防護贓物或脫免逮捕而當場施以強
    暴、脅迫之行為，迭稱：「我不反抗，因為有衣服將我的手絆住」、「（被害人
    為何手部扭傷？）可能係因為要抓我而撞到牆壁」（見偵查卷第五頁）、「（何
    以被害人受傷？）他從後抱著我，我倒下去，他跟著倒下才受傷的」（見九十年
    四月四日偵查訊問筆錄）、「（被發現時有無發生扭打？）有，但我沒有打人」
    （見九十年五月八日甲○訊問筆錄）、「（對起訴書之犯罪事實有無意見？）我
    沒有打人，我當時只是要跑走」等語（見甲○九十年五月二十二日訊問筆錄），
    而被害人乙○○於甲○審理時亦到庭陳稱：「（被告當天是否有打你或你父親？
    ）當天我們發現被告時，被告要逃走，我跟我妹妹的男朋友去抓他，我爸打電話
    報警，我們有發生拉扯」「（當時你們有無受傷？）因為被告要掙脫，所以我手
    指有一點點傷，我以為一點點傷而已，所以沒有去驗傷」「（當時拉扯情形？）
    我們發現被告時，並沒有發生拉扯，他看到我們就跑走，我們要去抓他被告要掙
    脫才會發生拉扯，被告並沒有刻意要傷害我們。」等語（以上均見甲○九十年五
    月二十一日甲○審判筆錄），證人丙○○於甲○調查時並到庭結證稱：「（有沒
    有看見被告打人？），應該是為了逃跑，多少有發生碰撞，沒有刻意要打人」「
    （當時被告有無打你？）為了掙脫，可能有碰撞到，應該不是刻意傷害…」、「
    （你有無受傷害？）不是被告造成的，我剛抑制被告後不久，警察就來了」等情
    明確（以上均見甲○九十年五月十一日訊問筆錄），足認被告於竊得財物後，雖
    亟欲逃離現場，然尚未因脫免逮捕或防護贓物，而故意以強暴、脅迫之行為傷害
    被害人及從旁協助緝捕之證人，縱被害人及證人於追趕過程中曾因被告掙扎而受
    有輕微之碰撞，然亦僅係追捕過程中可能預期之結果，非被告故意施以強暴、脅
    迫之行為所致，且被害人乙○○、證人丙○○並未因而成傷，故尚無診斷證明書
    足供甲○參酌乙節，亦據伊等於甲○審理時分別陳明在卷，是公訴人認被告係犯
    刑法第三百三十條第一項之加重強盜罪嫌，容有誤會，起訴法條應予變更。末查
    ，被告曾犯有多次竊盜案件，所犯最近一次竊盜案件，於八十七年五月十八日經
    甲○判處有期徒刑一年四月確定，於八十八年八月十九日縮短刑期在監執行完畢
    ，有臺灣高等法院檢察署刑案紀錄簡覆表及臺灣高等法院被告全國前案紀錄表各
    一份附卷可稽，其受有期徒刑執行完畢，五年內再犯本件有期徒刑以上之罪，為
    累犯，應依刑法第四十七條之規定加重其刑。爰審酌被告已有多次竊盜之紀錄，
    仍罹本件加重竊盜犯行，顯無悔意，然其犯罪動機係因缺錢醫治肺結核病症，其
    對被害人之生命、身體未造成實際損害，然犯罪手段係夜間侵入住宅竊盜，對於
    被害人所造成之恐懼非輕，惟所竊得之財產數額尚非甚鉅，犯罪後態度尚佳坦承
    犯行等一切情狀，量處如主文所示之刑，以啟自新。
據上論斷，應依刑事訴訟法第二百九十九條第一項前段、第三百條，刑法第三百二十
一條第一項第一款、第四十七條，判決如主文。
本案經檢察官郭緯中到庭執行職務。
中        華        民        國    九    十    年    六    月    五    日
                                臺灣板橋地方法院刑事第一庭
                                      法  官  邱 靜 琪
右正本證明與原本無異。
如不服本判決，應於判決送達後十日內向甲○提出上訴狀 (應附繕本) ，上訴於臺灣
高等法院。
                                          書記官    劉日賓
中        華        民        國    九    十    年    六    月    六    日
附錄本案論罪科刑法條全文：
刑法第三百二十一條：
犯竊盜罪而有左列情形之一者，處六月以上五年以下有期徒刑：
  一、於夜間侵入住宅或有人居住之建築物、船艦，或隱匿其內而犯之者。
  二、毀越門扇、牆垣或其他安全設備而犯之者。
  三、攜帶兇器而犯之者。
  四、結夥三人以上而犯之者。
  五、乘火災、水災或其他災害之際而犯之者。
  六、在車站或埠頭而犯之者。
前項之未遂罰之。


司法院資訊處製作；財團法人民間司法改革基金會備份。
